臺灣彰化地方法院交通事件裁定　　　　 96年度交聲字第564號
移送機關即
原處分機關　交通部公路總局臺中區監理所彰化監理站
異　議　人
即受處分人　甲○○
上列受處分人因違反道路交通管理處罰條例案件，對於交通部公
路總局臺中區監理所彰化監理站於民國94年4 月18日所為之彰監
四字第裁64－II0000000 號裁決，聲明異議，本院裁定如下：
    主  文
異議駁回。
    理  由
一、原處分機關略以：本件為彰化縣警察局交通警察隊於91年10
    月28日以彰警交字第II0000000 號違規通知單，當場舉發甲
    ○○駕駛KTH-369 號重機車於91年10月28日18時16分許，在
    彰化市○○路與曉陽路口，因「1.闖紅燈。2.未帶駕照。」
    而違規。嗣由原處分機關裁處異議人罰鍰新台幣5,100 元，
    並記違規點數3 點等語。
二、聲明異議意旨略以：伊與祖父居住地點不同，祖父因年事已
    高，故在收到罰單後未通知伊繳納罰鍰，以致使其駕駛執照
    逕遭註銷，期能准予繳納所欠罰鍰並恢復駕照等語，為此而
    提出聲明異議。
三、按受處分人不服道路交通管理處罰條例第 8條所定主管機關
    所為之處罰者，得於接到裁決書之翌日起20日內，向管轄地
    方法院聲明異議，道路交通管理處罰條例第 87條第1項定有
    明文。又依道路交通管理處罰條例第87條規定向管轄法院聲
    明異議之期間，自裁決送達之翌日起算，並得依法扣除在途
    期間；交通法庭認聲明異議不合法律上之程式，且無從補正
    ，或其異議權已喪失者，應以裁定駁回之，道路交通案件處
    理辦法第12條、第18條亦分別訂有明文。復按處理違反道路
　　交通管理事件，有關文書送達之程序，依行政程序法之規定
  　。送達，於應受送達人之住居所、事務所或營業所為之。於
    應送達處所不獲會晤應受送達人時，得將文書付與有辨別事
    理能力之同居人、受僱人或應送達處所之接收郵件人員，違
    反道路交通管理事件統一裁罰基準及處理細則第5 條、行政
    程序法第72條第1 項、第73條第1 項分別定有明文。另道路
    交通異議案件，當事人非居住於處罰機關所在之鄉、鎮、市
    ，但居住於受理聲明異議案件法院之管轄區域者，依法院訴
    訟當事人在途期間標準第4 條之規定，應依同標準第2 條第
    1 款中之地方法院在途期間欄所載日數，扣除在途期間。
四、經查：
  (一)本件異議人即受處分人甲○○雖以上揭情詞置辯，而提出
      本件聲明異議，惟原處分機關就受處分人上開違規事件，
      於94年4 月18日所為之彰監四字第裁64－II0000000 號裁
      決書，已於94年4 月21日交由郵政機關，送達至受處分人
      位於彰化縣彰化市○○里○○○路14巷63號住所，由受處
      分人之祖父施金財代為簽收在案，此有上開裁決書、中華
      民國郵政掛號郵件收件回執影本各1 紙附卷可考。至受處
      分人雖辯稱其祖父年邁，無法通知繳納罰款云云。然法條
      所稱「有辨別事理能力之同居人」，只須具有普通常識而
      非幼童或精神病人，並由送達人於送達處所當場判斷，其
      判斷方法係就通常情形所得辨認者為限。而受處分人之祖
      父並無上述未具有辨別事理能力之情形，故上開裁決書於
      送達時，因不獲會晤受處分人，乃由其祖父代收一節，並
      無違誤。
  (二)又上開送達地址「彰化縣彰化市○○里○○○路14巷63號
      」，為送達當時受處分人之戶籍地址，且受處分人迄今仍
      設籍於上開住所地址，有法務部戶役政連結作業系統個人
      基本資料1 份在卷可佐，受處分人顯無廢止該址為住所之
      意思至明，則原處分機關據此送達裁決書，於法並無不符
      ，是本件原處分機關既向受處分人上開住所送達裁決書，
      並由同居該址之有辨別事理能力之祖父代為簽收，應認原
      處分機關上開裁決書已依行政程序法第73條第1 項所定送
      達方式，於94年4 月21日送達於受處分人，而生合法送達
      的效力，至其祖父何時將裁決書轉交受處分人，對已生之
      合法送達效力不受影響。
  (三)綜上所述，上開裁決書既已於94年4 月21日合法送達，受
      處分人如對原處分機關前開裁決不服欲提起異議，依照首
      開說明，其20日之異議期間應自94年4 月22日（即合法送
      達裁決書之翌日）起算20日，至94年5 月11日止為之。另
      本件裁決書送達之地址係位於彰化縣彰化市○○里○○○
  　　路14巷63號，依照道路交通案件處理辦法第12條及法院訴
      訟當事人在途期間標準第4 條之規定，其在途期間為2 日
      ，應加計之。從而，受處分人對於上開裁決不服，至遲應
      於94年5 月13日以前，向原處分機關提出異議，始為合法
      ，惟受處分人竟遲至96年7 月9 日始具狀為聲明異議，此
      有原處分機關移送書所附蓋有收狀章戳之聲明異議狀在卷
      可按。是受處分人就原處分機關上開裁決書所為聲明異議
      ，顯已逾越前揭20日之異議期間，其聲明異議顯然不合法
      律上程式，且無從補正，核諸前揭說明，自應予以駁回。
五、據上論斷，應依道路交通案件處理辦法第18條，裁定如主文
    。
中　　華　　民　　國　　96　　年　　7 　　月　　27　　日
                      交通法庭  法  官  簡婉倫
以上正本證明與原本無異。
如不服本裁定，應於裁定送達後 5日內向本院提出抗告狀 (須附
繕本)。
中　　華　　民　　國　　96　　年　　7 　　月　　27　　日
                                書記官
